【裁判字號】    89,自,810
【裁判日期】    900731
【裁判案由】    詐欺
【裁判全文】
臺灣臺北地方法院刑事判決                          八十九年度自字第八一○號
    自  訴  人  甲○○
        代理人  林永頌律師
                施淑貞律師
                尤伯祥律師
    被      告  丙○○
                乙○○
    右一人
    選任辯護人  葉海萍
                蘇美玲
右列被告等因詐欺案件，經自訴人提起自訴，本院判決如左：
    主  文
丙○○、乙○○共同意圖為自己不法之所有，以詐術使人將本人之物交付，各處有期
徒刑拾月。
    事  實
一、甲○○於民國八十五年底以新台幣（下同）七百七十三萬元購入坐落台北縣中和
    市○○段九十二地號之地上建物即門牌號碼台北縣中和市○○路五十九之十四號
    十二樓之建物（連同車位）及坐落土地之應有部分，並將上開房地向中興商業銀
    行股份有限公司（下稱中興銀行）貸款五百三十五萬元。嗣於八十八年間，甲○○因無力支付貸款，丙○○、乙○○明知渠等並無資力，竟基於共同意圖為自己
    不法所有犯意之聯絡，由丙○○出面以「華誠國際不動產顧問有限公司」名義，
    佯稱由甲○○將上開房地移轉交付予伊名義下，伊願承受房地全部本息，致使甲○○陷於錯誤，而於八十八年七月八日與丙○○簽訂房屋讓售同意書，並於八十
    八年八月十日與乙○○訂不動產買賣契約書，將上開房地所有權移轉登記予乙○○。詎乙○○於取得上開房地所有權後，並未依約辦理銀行貸款債務人更名登記
    ，並自八十九年五月十日起，即未繳納甲○○積欠中興銀行上開房地貸款利息。
    嗣於八十九年七月經中興銀行以台北中山郵局第四○三七號存證信函通知甲○○
    繳納遲延貸款本息，始查獲上情。
二、案經自訴人甲○○提起自訴。
    理  由
一、訊據被告丙○○、乙○○固坦承於八十八年七月八日由被告丙○○與自訴人簽訂
    房屋讓售同意書，並於八十八年八月十日由乙○○與自訴人訂不動產買賣契約書
    ，將上開房地移轉登記於乙○○，並約定由乙○○承擔銀行貸款，惟均矢口否認
    有詐欺犯行，被告丙○○辯稱：自訴人因上開房地之貸款無法繳納，伊承諾幫自
    訴人解決困難，雖然房屋讓售同意書係伊簽訂，但只是義務性的協助並沒有收取
    佣金，而於上開房地簽約過戶予乙○○時，伊並沒有表示要幫自訴人處理貸款的
    事情云云；被告乙○○則辯稱：當時上開房地是因丙○○告知由於自訴人無法繳
    納房屋貸款，所以上開房地過戶予伊名下時，同時要求亦把房屋貸款轉至伊名下
    。於上開房地移轉登記於伊後，因不動產價格滑落，無法辦理銀行貸款變更，但
    伊仍為自訴人繳納貸款利息，事後係因經濟狀況無法繼續繳納貸款利息，而伊並
    無使用詐欺手段云云。惟查：
  (一)右揭事實，業據自訴人於審理中指訴綦詳，且證人丁○○於審理中證稱：伊於八
    十八年七月八日陪同自訴人前往丙○○的辦公室洽談房地讓售，丙○○表示甲○○只要無條件將上開房地辦理過戶，丙○○願意處理剩餘全部之房屋及土地貸款
    等語（見本院八十九年十二月八日訊問筆錄）。乙○○並自承：於八十八年八月
    十日和自訴人簽訂不動產買賣契約書，雖第二條約定就上開房地總價金為七百八
    十萬元，就第一、二、三期之價金總計二百萬元實際上毋庸給付，目的在於提高
    買賣價金以向銀行申辦五百三十萬元貸款，有該不動產買賣契約書影本一份附卷
    可按。足證自訴人願意將上開房地移轉登記於乙○○，係因被告二人表明願意承
    接上開房地貸款。
  (二)又按向銀行辦理貸款購買不動產，依社會一般正常交易狀況，係由貸款人向銀行
    借得款項後，除提供擔保外，並按期償還本息，故貸款人就申請貸款之金額，除
    衡量擔保品之價值外，復考量按期清償之支付能力。而被告乙○○於審理中自承
    ：伊之前有投資工地，但於買房子時僅有幾十萬元存款等語（見本院九十年三月
    九日訊問筆錄）。參以自訴人就上開房地係貸款五百五十三萬元，被告乙○○於
    受讓上開房地後，卻因無力繳納自訴人房屋貸款本息，致上開房地經臺灣板橋地
    方法院強制執行在案，有該院八十八年度執字第二五四○五號公告附卷可證，雖
    被告乙○○辯稱係因無法另向銀行貸款五百三十萬元，以致無法給付自訴人買賣
    價金，但就金額相近之自訴人貸款部分，被告乙○○即無法負擔而按期支付本息
    ，則如何能就其自稱所欲申請之五百三十萬元貸款予以負擔。足徵被告乙○○當
    時之經濟狀況，顯無資力負擔上開房地貸款。
    綜上所述，被告二人顯係隱匿其經濟狀況、支付能力及配合辦理銀行貸款債務人
    更名登記之意願，致使自訴人陷於錯誤而與丙○○簽訂房屋讓售同意書，並不待
    被告二人辦理銀行貸款債務人更名登記，即逕將上開房地所有權移轉登記予乙○○，故渠等所辯顯係卸責之詞，不可採信。此外，復有房屋讓售同意書、中興銀
    行臺北郵局第四○三七號存證信函、中興銀行存款憑條等影本在卷可資佐憑。本
    件事證明確，被告二人犯行洵堪認定，均應依法論科。
二、核被告二人所為，均係犯刑法第三百三十九條第一項詐欺取財罪。渠等就上開犯
    行，有犯意之聯絡及行為之分擔，皆為共同正犯。爰審酌被告二人係利用自訴人
    經濟狀況困難之際以詐騙手段取得自訴人財產，且行為後於本院審理中仍飾詞卸
    責，態度不佳，及被告二人之品行、犯罪動機、目的、生活狀況、智識程度、犯
    罪所生之損害等情狀，量處如主文所示之刑，以資懲儆。
據上論斷，應依刑事訴訟法第三百四十三條、第二百九十九條第一項前段，刑法第二
十八條、第三百三十九條第一項，罰金罰鍰提高標準條例第一條前段判決如主文。
中       華      民      國     九十    年      七      月    三十一    日
                                    臺灣臺北地方法院刑事第二庭
                                        法  官  張  宇  樞
右正本證明與原本無異。
如不服本判決，應於判決送達後十日內向本院提出上訴狀。
                                        書記官  楊  麗  娟
中      華      民      國      九十      年    七       月    三十一   日
附錄本案論罪科刑法條全文：
刑法第三百三十九條第一項：
意圖為自己或第三人不法之所有，以詐術使人將本人或第三人之物交付者，處五年以
下有期徒刑、拘役或科或併科一千元以下罰金。


司法院資訊處製作；財團法人民間司法改革基金會備份。
